【裁判字號】    99,上訴,2647
【裁判日期】    990806
【裁判案由】    搶奪等
【裁判全文】
臺灣高等法院刑事判決                99年度上訴字第2647號
上  訴  人
即  被  告  甲○○
上列上訴人即被告因犯竊盜等案件，不服臺灣臺北地方法院98年
度易字第3047號，中華民國99年6 月15日第一審判決（起訴案號
：臺灣臺北地方法院檢察署98年度偵字第22633 號），提起上訴
，本院判決如下：
    主  文
上訴駁回。
    理  由
一、按提起第二審之上訴，其上訴書狀應敘述具體理由，為第二
    審上訴必備之程式。此觀民國96年7 月4 日修正公布刑事訴
    訟法第361 條第2 項之規定甚明。倘上訴理由之敘述未合乎
    具體之要求者，其上訴即屬同法第362 條前段所定「上訴不
    合法律上之程式」，第二審法院應依同法第367 條前段之規
    定，以判決駁回之。至其理由之具體與否，屬第二審法院審
    查範圍，不在第一審法院命補正之列，上訴書狀如已敘述理
    由，無論其具體與否，即無待其補提理由書或命補正之問題
    。此與上訴書狀全未敘述上訴理由者，第一審法院依刑事訴
    訟法第361 條第3 項之規定，應定期間先命補正之情形，尚
    屬有別。又第二審上訴之目的，既在於請求撤銷、變更原判
    決，則所謂「具體理由」，自應就原判決如何足以撤銷、如
    何應予變更之「事實上」或「法律上」之具體根據，本於確
    實之訴訟資料暨原因事實之所出，逐一敘述、記載，必已具
    體指出原判決事實認定之所憑有如何之錯誤（如原判決所採
    之證據如何不具證據能力，所為證明力之判斷如何違背經驗
    、論理法則等），法律之適用（尤其實體法）有如何之違誤
    ，形式上已足以動搖原判決使之成為不當或違法而得改判之
    事由；必要時並應提出有利於己之事證，期使第二審法院採
    納，俾為有利於上訴人之認定，始屬合法。上訴理由之敘述
    ，應先合乎具體之要求，始有所敘述可取與否之實體審理與
    判斷之問題。是上訴人之上訴書狀雖敘述上訴理由，但僅泛
    言原判決認定事實錯誤、違背法令、量刑失之過重或輕縱等
    情詞，而未依上揭意旨指出具體事由，或形式上雖已指出具
    體事由，然該等事由縱使屬實，亦不足以認為原判決有何不
    當或違法，或其所陳之事由，與訴訟資料所載不相適合，或
    所指摘原判決之「不當」或「違法」根本不存在者，均應認
    其實質上並未符合具體之要件，庶符節制濫行上訴之立法意
    旨。又上訴之「理由」應於理由書中敘述，不得引用或檢附
    其他文書替代，方能認為合法。
二、本件原判決認定上訴人即被告甲○○有原判決事實欄所載之
    犯行，因而分別論處被告竊盜罪、搶奪罪，係以「上開事實
    ，被告就竊取被害人乙○○機車坦承不諱，就被害人丙○○
    部分，僅供承於上揭時地拿取手提包，惟矢口否認有何搶奪
    犯行，然有證人即被害人乙○○、丙○○之證言、並有內政
    部警政署刑事警察局98年10月12日刑紋字第09801403 68 號
    鑑驗書及贓物認領保管單各1 份附卷可稽。」等情，為其論
    據，足見原判決已詳敘其憑以認定之證據及理由，並無違背
    證據、經驗及論理法則。再原判決依其確認之事實而為法律
    之適用，亦無違誤。
三、被告不服原審之判決，提起上訴，其上訴理由略稱：被告於
    98年3 月23日假釋出監後即北上工作，今再犯係因被告之妻
    心臟有問題，需到處就醫致無法工作以分擔家計，且其尚罹
    患憂鬱症；又被告須獨立扶養幼女，經濟壓力沈重；被告是
    拿取手提包，並無任何搶奪犯行，懇請從輕量刑，准予易科
    罰金、易服勞役云云。
四、惟查：
  (一)被告如何於原審判決所載時地，趁被害人丙○○不及防備之
    際，徒手搶奪其手提包一節，業經證人丙○○於原審結證略
    以：被告拿伊包包，是在新店二十張路，靠大坪林捷運站，
    時間大概係8 點20分，被告拿伊包包時，伊還在前進，被告
    也在前進，伊是用雙腳勾住放在腳踏板之包包，他從伊右後
    方，用他左手拿包包後，就加速往前騎，被告當時減速，因
    他拉包包時是有力量的，當時很靠近伊，伊突然嚇到，看了
    他一眼，他就趁這個空隙拿走伊包包等語；證人丙○○亦在
    原審具結證稱：「（問被告下手拿你皮包時，你有無辦法防
    備？）答：沒有辦法。因那是單行道，都是同樣方向行駛，
    所以有人從你後面來，你也會覺得很正常，案發當日伊並無
    停下車，做其他事情作」等語明確（見原審卷第62至64 頁
    ），衡情證人與被告素不相識，亦無仇隙，實無故設虛詞誣
    指被告致己亦受偽證罪嫌追訴處罰風險之必要，故其證詞，
    應為信實；復佐以被告於原審準備程序供承：拿走皮包欲騎
    離現場時，證人就發現伊拿她皮包，就騎車追伊，當時證人
    係背對伊云云，然證人倘如被告所辯係停車後逕走進大樓，
    則證人於背對被告情況下，焉能及時察覺身後之被告拿取手
    提包一情，益徵被告係騎車在後窺伺下手時機，再突駛近證
    人機車旁趁隙奪取，是被告辯詞，尚無足取，被告趁證人注
    視前方路況，未及注意右後方來車動態不備之際，逕於巷道
    內公然以不法腕力，奪取手提包攫為己有，顯係搶奪（最高
    法院91年度台上字第6753號判決參照），而非竊盜行為，被
    告上訴未提任何具體理由再執陳詞辯稱係拿取包包非搶奪云
    云，洵為卸責之詞，要無足取。
  (二)再量刑輕重，屬為裁判之法院得依職權自由裁量之事項，苟
    其量刑已以行為人之責任為基礎，並斟酌刑法第57條各款所
    列情狀，在法定刑度內，酌量科刑，如無偏執一端，致明顯
    失出失入情形，上級審法院即不得單就量刑部分遽指為不當
    或違法。原判決關於被告科刑之部分，業已以被告之責任為
    基礎，並審酌刑法第57條各款規定事項，且就被告所犯之罪
    ，分別敘明就竊盜罪部分，判處有期徒刑3 月；並就搶奪罪
    部分，判處有期徒刑9 月，並定應執行刑為有期徒刑11月等
    情，並未逾法定刑度，經核亦無違誤，此均不能任意指摘為
    違法。況被告搶奪之犯行，所受宣告之刑逾有期徒刑6 月以
    上，則依刑法第41條規定及參照司法院大法官釋字第662 號
    解釋意旨，其應執行之刑即均不得易科罰金，故原審諭知上
    開之刑度，亦屬合理、妥適。則被告上訴意旨請求本院從輕
    量刑，准予易科罰金、易服勞役云云，即屬無據。
  (三)依上說明，其上訴為不合法律上之程式，應予駁回，並不經
    言詞辯論為之。
五、據上論斷，應依刑事訴訟法第367 條前段、第372 條，判決
    如主文。
中    華    民    國    99    年    8     月    6     日
                  刑事第二十庭審判長法  官  楊貴雄
                                    法  官  林銓正
                                    法  官  許必奇
以上正本證明與原本無異。
搶奪罪部分如不服本判決，應於收受送達後10日內向本院提出上
訴書狀，其未敘述上訴之理由者並得於提起上訴後10日內向本院
補提理由書（均須按他造當事人之人數附繕本）「切勿逕送上級
法院」。
竊盜罪部分不得上訴。
                                    書記官  高郁婷
中    華    民    國    99    年    8     月    10    日

司法院資訊處製作；財團法人民間司法改革基金會備份。
